【裁判字號】    98,上訴,215
【裁判日期】    990202
【裁判案由】    毒品危害防制條例
【裁判全文】
臺灣高等法院刑事判決                 98年度上訴字第215號
上  訴  人
即  被  告  丙○○
輔  佐  人  乙○○
選任辯護人  許文彬律師
            李傳侯律師
            李建慶律師
上列上訴人即被告因違反毒品危害防制條例案件，不服臺灣桃園
地方法院97年度重訴字第1 號，中華民國97年12月3 日第一審判
決（起訴案號：臺灣桃園地方法院檢察署96年度偵字第856 號）
，提起上訴，本院判決如下：
    主  文
原判決撤銷。
丙○○共同運輸第一級毒品，處有期徒刑捌年；扣案海洛因罐
（合計淨重貳仟零玖拾點柒陸公克，純度百分之柒拾陸點零柒，
純質淨重壹仟伍佰玖拾點肆肆公克，連同包裝之髮膠罐參個與黏
著於罐內之薄膜）沒收銷燬之，扣案行李箱壹個、藍色圓形墊子
參個沒收；未扣案運輸第一級毒品所得新臺幣參萬伍仟元與共犯
丁○○、甲○○連帶沒收之，如全部或一部不能沒收時，以其財
產抵償之。
    事  實
一、丙○○因林俊嘉（經臺灣桃園地方法院等單位通緝中）擬以
    伴遊小姐為掩飾遂行運輸毒品入境之目的，於民國92年8 月
    間某日，林俊嘉透過具有共同犯意聯絡之丁○○（經臺灣桃
    園地方法院通緝中），要求丁○○之國中同學丙○○以伴遊
    名義找尋酒店小姐至泰國，再伺機走私毒品，其明知海洛因
    係毒品危害防制條例第2 條第2 項第1 款所規定之第一級毒
    品，並為行政院依懲治走私條例第2 條第3 項（原為第4 項
    ，於95年5 月30日修正刪除第3 項常業犯之規定，故將此第
    4 項移至第3 項）規定公告之「管制物品項目及其數額」甲
    項第4 款所列管制進出口之物品，禁止運輸、私運進口，詎
    認有利可圖，仍為允諾。丙○○旋以所持用之門號00000000
    00號行動電話（登記江書綺名義），撥打其高中同學戊○○
    之行動電話，以需小姐前往泰國伴遊，代價新臺幣（下同）
    七萬元為由，委請不知情之戊○○介紹適當人選。戊○○遂
    於一週內之某日，電詢甲○○（業經本院判處有期徒刑七年
    六月，經最高法院駁回其上訴確定，現由臺灣桃園地方法院
    檢察署通緝中）是否願意前往，甲○○經考慮後，電覆戊○○表示同意。戊○○隨即轉知丙○○上情，並將甲○○之行
    動電話門號0000000000號告知，丙○○即自稱為「小林」以
    隱匿其真實身分，並以前開所持用之行動電話撥打甲○○上
    開行動電話門號，確認甲○○同意前往，期間丙○○並告知
    甲○○此行之真正目的，係由甲○○前往泰國私運毒品海洛
    因入境，行前甲○○即可先獲得報酬三萬五千元，其餘三萬
    五千元報酬，則待甲○○將海洛因私運入境後再行給付，而
    甲○○此行前往泰國之來回機票，亦由丙○○負責。而自稱
    「小林」之丙○○確認甲○○同意前往後，即先商請不知情
    之戊○○，於92年8 月10日某時許，前往甲○○當時位於臺
    北市○○○路○段59巷21號6 樓之5 租住處樓下，收取甲○○之護照、身分證影本及照片二張，隨即轉交丙○○為甲○○辦理前往泰國之簽證，並購買泰商泰國航空國際有限公司
    （下稱泰航）飛往泰國曼谷之來回機票，去程並預訂於92年
    8 月16日飛往泰國曼谷之TG-631號班機，俟辦妥後，即由丙○○將該護照、機票轉交予與之有共同犯意聯絡之丁○○，
    由丁○○以二千元之代價，僱請不知情之楊超傑於92年8 月
    15日某時許，前往甲○○前開租住處樓下，將裝有該機票、
    護照及所約定之前金三萬五千元之信封一個，交予甲○○上
    開租住處不知情之管理員轉交甲○○。嗣於92年8 月16日某
    時許，丁○○先以二千元之代價，以丁○○所持用之不詳門
    號之行動電話，僱請不知情之楊超傑一同前往桃園縣大園鄉
    「中正國際機場」（現更名為桃園國際機場，下仍稱中正機
    場），為甲○○辦理出境手續，兩人相約在臺北市○○路與
    新生南路口會合。丁○○當日駕駛車號不詳之小客車一輛，
    前往上址接駁楊超傑上車，在此同時，林俊嘉亦前往該處會
    合，並改由林俊嘉駕駛前開車輛，丁○○則坐於該車右前乘
    客座，後載楊超傑，一同前往甲○○前開租住處。期間，丁○○並指示楊超傑以丁○○所持用之行動電話告知甲○○略
    稱：林先生要來接她，請她等候通知出發等語，俟車抵甲○○前開租住處後，楊超傑又以丁○○所持用之上開行動電話
    ，電請甲○○下樓搭車，隨即由林俊嘉開車搭載右前乘客座
    丁○○；後座乘客座之甲○○、楊超傑一同前往中正機場。
    車抵中正機場後，林俊嘉與丁○○以停車不便為由留在車上
    等候，而由不知情之楊超傑陪同甲○○進入機場大廳辦理出
    境手續，待手續辦妥後，甲○○即於92年8 月16日8 時30分
    許搭乘泰航TG-631號班機離臺，並於同日13時許抵達泰國曼
    谷機場；丁○○則於同日20時許至中正機場搭乘泰航TG-635
    號班機，於同日22時55分許飛抵泰國曼谷機場，準備在甲○○攜毒返臺時擔任接應工作。
二、丙○○安排甲○○抵達泰國曼谷機場後，甲○○隨即依約撥
    打丙○○（以「小林」身分自居）所持用之前開行動電話回
    臺，告知其已依計畫抵達泰國曼谷，丙○○隨即通知在泰國
    之聯絡人，即一與渠等有共同犯意聯絡，自稱姓羅之成年男
    子（下稱「羅先生」）前往曼谷機場與甲○○會合，並共同
    投宿在泰國某旅店。甲○○與「羅先生」於泰國短暫停留一
    日後，於92年8 月18清晨起床時，由「羅先生」將第一級毒
    品海洛因放入其所有之髮膠罐三罐內，再以薄膜黏著於髮膠
    罐內覆蓋於毒品上（合計淨重2090.76公克，純度76.07％，
    純質淨重1590.44公克， 包裝重265.09公克），再於薄膜上
    置放其所有之藍色圓形墊子各一個（計三個）後，復於該墊
    子上各放一層髮膠在罐子最上層後，蓋上罐蓋以圖掩飾，並
    將該三罐置有第一級毒品海洛因之髮膠罐，放入「羅先生」
    陪同甲○○在泰國百貨公司所購得之行李箱一只後交予甲○○。甲○○在明知該行李箱中之髮膠三罐內均各藏有海洛因
    ，竟與丁○○、丙○○、「羅先生」、林俊嘉基於共同私運
    管制進口物品即第一級毒品海洛因前來臺灣之犯意聯絡，於
    92年8 月18日早上某時許，先與「羅先生」一同攜帶該藏有
    海洛因之行李箱前往泰國曼谷機場，隨即以甲○○之名義託
    運該行李箱，丁○○亦前往機場擔任接應任務，甲○○、丁○○於92年8 月18日8 時許，共同搭乘泰航TG-632號班機，
    甲○○坐於該班機14Ａ；丁○○則坐於該班機12Ｄ之位置，
    共同自泰國攜帶該內含毒品海洛因之行李箱返臺。嗣於同日
    15時許，飛抵中正機場，而共同私運管制進口之第一級毒品
    海洛因進入我國國境。甲○○、丁○○入境後，即由甲○○
    攜帶上開藏有海洛因之行李箱企圖闖關，丁○○則負責在後
    接應。嗣因內政部警政署航空警察局安檢隊會同財政部臺北
    關稅局人員以Ｘ光檢查儀檢查甲○○所託運行李箱時，察覺
    內容有異，即實施監控，而於同日15時40分許，確認由甲○○攜帶該行李箱通過綠色檢查檯時，將之移至紅線應申報檯
    開箱檢查，當場在甲○○攜帶之行李箱中三罐髮膠罐內，扣
    得前揭毒品海洛因（合計淨重2090.76公克，純度76.07％，
    純質淨重1590.44公克， 包裝之髮膠罐三個連同黏著於罐內
    之薄膜重265.09公克，該三個髮膠罐於黏著其內之薄膜殘留
    少許海洛因粉末），另扣得「羅先生」所有供（但非專供）
    方便攜帶、藏放該海洛因之行李箱一個、藍色圓形墊子三個
    （該三個墊子未隨案移送），丁○○見事跡已敗漏，則自行
    出關離去。
三、案經內政部警政署航空警察局報請臺灣桃園地方法院檢察署
    檢察官偵查起訴。
    理  由
壹、程序部分：
一、按刑事訴訟法第159 條第1 項規定：「被告以外之人於審判
    外之言詞或書面陳述，除法律有規定者外，不得作為證據」
    ；其立法本旨係以證人於審判外之言詞或書面陳述，屬於傳
    聞證據，此項證據，當事人無從直接對於原供述者加以詰問
    ，以擔保其真實性，法院亦無從直接接觸證人而審酌其證言
    之憑信性，違背直接審理及言詞審理之原則，除具有必要性
    及信用性情況之除外者外，原則上不認其有容許性，自不具
    證據能力；至所謂具有必要性及信用性情況者，例如刑事訴
    訟法第159 條之1 、之2 、之3 、之4 、之5 情形，仍例外
    認其有證據能力，然此乃係指法院未於審判期日傳喚相關證
    人到庭，案件僅能依靠該等證人於審判外之陳述以為判斷之
    情形，始需就該等審判外供述證據嚴格依照刑事訴訟法第15
    9 條之1 至之5 所定要件一一檢視各該證人之供述，作為證
    據之資格。倘法院已經依據當事人聲請傳喚證人到庭接受檢
    辯雙方之交互詰問，則法院既已透過直接、言詞審理方式檢
    驗過該證人之前之證詞，當事人之反對詰問權亦已受到保障
    得以完全行使之情況下，該等審判外證據除有其他法定事由
    （例如：非基於國家公權力正當行使所取得或私人非法取得
    等，而有害公共利益，即以一般證據排除法則為判斷），應
    認該審判外供述已得透過審判程式之詰問檢驗，而取得作為
    證據之資格，亦即其審判外供述與審判中供述相符部分，顯
    然已經構成具備可信之特別情狀，當然有證據資格（實務上
    之作用常為引用該等陳述與審判中陳述相符，強化該證人供
    述之可信度），其不符部分，作為檢視審判中所為供述可信
    與否之彈劾證據，當無不許之理，甚者其不符部分倘係於司
    法警察、檢察事務官調查中之供述，作為認定被告犯罪與否
    或不構成犯罪與否之證據，亦僅需依照刑事訴訟法第159 條
    之2 規定，斟酌其審判外供述作成外部環境、製作過程、內
    容、功能等情況認為之前供述較為可信，即可取得證據資格
    ，而作為認定事實之證據資格（最高法院94年度臺上字第25
    07號、95年度臺上字第2515號判決意旨參照）。查辯護人聲
    請本院調閱臺灣桃園地方法院95年度重訴緝字第6 號被告丁○○違反毒品危害防制條例案卷全卷，及本院依職權調閱本
    院95年度上重訴字第48號全卷，本院依法提示各該案卷內供
    述證據及非供述證據，進行調查、辯論，被告、辯護人及檢
    察官均表示無意見，而上開卷證據並為證明被告犯罪事實存
    否所必要，自得為證據。
二、另「被告以外之人於審判外之言詞或書面陳述，除法律有規
    定者外，不得作為證據」，刑事訴訟法第159 條第1 項固定
    有明文，然「鑑定之經過及其結果，應命鑑定人以言詞或報
    告」，同法第206 條第1 項亦規定甚明。是鑑定人以「書面
    」為鑑定報告提出於法院，依刑事訴訟法第159 條第1 項立
    法理由及同法第206 條第1 項規定，即具有證據能力。又法
    院或檢察官得囑託醫院、學校或其他相當之機關、團體為鑑
    定，或審查他人之鑑定，並準用第203 條至第206 條之1 之
    規定，刑事訴訟法第208 條第1 項亦定有明文。依此，檢察
    官對於偵查中之案件，認須實施鑑定者，固應就具體個案，
    選任鑑定人或囑託鑑定機關（團體）為之；但對於司法警察
    機關調查中之案件，或有量大或急迫之情形，為因應實務之
    現實需求，如檢察官針對該類案件之性質（例如：查扣之毒
    品必須檢驗其成份、對於施用毒品之犯罪嫌疑人必須檢驗其
    體內有無毒品代謝反應、對於查扣之槍砲彈藥必須檢驗有無
    殺傷力、對於違反野生動物保育法案件必須鑑定是否屬於保
    育類動物案件等），認為當然有鑑定之必要者，經參考法務
    部92年5 月20日法檢字第092080203 號函送之法務部「因應
    刑事訴訟法修正工作小組」研討之刑事訴訟法修正相關議題
    第21則之共識結論，以及本院於92年8 月1 日舉行之刑事訴
    訟法新制法律問題研討會第3 則法律問題研討結果之多數說
    （載於司法院92年8 月印「刑事訴訟法新制法律問題彙編」
    第15頁至第18頁），基於檢察一體之原則，得由該管檢察長
    對於轄區內之案件，以事前概括選任鑑定人或囑託鑑定機關
    （團體）方式，俾便轄區內之司法警察官、司法警察對於調
    查中之此類案件，得即時送請事前已選任之鑑定人或囑託之
    鑑定機關（團體）實施鑑定，該鑑定人或鑑定機關（團體）
    亦應視同受承辦檢察官所選任或囑託而執行鑑定業務，其等
    出具之書面鑑定報告應屬刑事訴訟法第206 條所定之傳聞例
    外，當具有證據能力（法務部92年9 月1 日法檢字第092003
    5083號函可供參照）。從而，本件扣案之毒品，經查獲之內
    政部警政署航空警察局依先前轄區檢察署檢察長事前概括選
    任鑑定機關，即法務部調查局鑑定，該鑑定機關所出具之92
    年9 月17日調科壹字第080006822 號鑑定通知書（臺灣桃園
    地方法院檢察署92年度偵字第13394號（下稱偵字第13394號
    卷）卷(一)第76頁），即具有證據能力而得為本案之證據。
三、本案原審法院依刑事訴訟法第208 條第1 項規定，囑託內政
    部警政署刑事警察局為測謊檢查，該局就檢查結果，以該機
    關名義函覆原審，則該測謊檢查結果之書面報告，即屬受囑
    託機關之鑑定報告。又該機關之測謊鑑定報告，依卷附資料
    顯示，形式上符合測謊基本程式要件，包括：(一)經受測人同
    意配合，並已告知得拒絕受測，以減輕受測者不必要之壓力
    。(二)測謊員須經良好之專業訓練與相當之經驗。(三)測謊儀器
    品質良好且運作正常。(四)受測人身心及意識狀態正常。(五)測
    謊環境良好，無不當之外力干擾等要件，被告及其辯護人亦
    同意有證據能力，依上開說明，本院認該鑑定報告具有證據
    能力，而得為本案之證據。
貳、實體部分：
一、訊據被告丙○○固坦認有受丁○○所託透過戊○○找甲○○
    到泰國伴遊，戊○○交予伊甲○○的證件，伊再轉交給丁○○等情，惟矢口否認有共同運輸毒品犯行，辯稱: 伊不認識
    林俊嘉，伊只是介紹伴遊小姐甲○○，不知0000000000號電
    話是何人在使用，對於運輸毒品之情事完全不知情，雖由伊
    委請戊○○向甲○○收取護照等資料，然係受丁○○所託，
    且拿到甲○○之護照等資料後，便交給丁○○，非伊為甲○○購買機票、辦理簽證云云。經查：
  (一)共犯甲○○係於前述時、地經其酒店同事戊○○電詢是否願
    意前往泰國伴遊而結識自稱「小林」之人（即被告丙○○）
    ，隨後由「小林」安排前往泰國，其護照、身分證影本及照
    片二張，亦係於前開時、地，由戊○○轉交「小林」為其辦
    理簽證並購買機票，隨後由楊超傑將內有機票、護照及三萬
    五千元之信封一個，經其租住處管理員轉交其收受，再於上
    開時、地由楊超傑陪同其搭車前往中正機場為其辦理出境手
    續，其遂於上開時、地搭機飛往泰國曼谷機場，抵達機場後
    有先撥打「小林」前開行動電話，告知其已抵達泰國曼谷，
    並於同日某時許，在泰國曼谷機場，與「羅先生」會合，兩
    人在泰國短暫停留一日後，即於上開時、地，由「羅先生」
    將前開內藏海洛因三包之髮膠併同泰國花生米，放入「羅先
    生」在泰國所購得之行李箱一只內，一併放入其隨身攜帶之
    手提袋一個，由其於前開時、地，搭乘泰航TG-632班機，自
    泰國攜帶該內藏海洛因之行李箱入境而為警查獲等情，業據
    甲○○於另案警詢、檢察官偵訊、另案第一審及本院95年度
    上重訴字第48號案件審理時坦承不諱，核與證人即介紹其與
    「小林」結識並向其收護照、相片之戊○○（偵字13394 號
    卷(一)第114頁、第120頁，臺灣桃園地方法院94年度重訴字第
    26號卷(二)第11頁，本院95年度上重訴字第48號卷第176 頁）
    ；交付其機票、護照及三萬五千元，其後並陪同其前往中正
    機場辦理出境手續之楊超傑（偵字第13394 卷(一)第100 頁、
    偵字第17397 卷第54頁，臺灣桃園地方法院94年度重訴字第
    26號卷(二)第65頁，本院95年度上重訴字第48號卷第226 頁）
    ；臺北關稅局稽查組組員粘秀珠於檢察官訊問及原審審理時
    （偵字第13394 卷(二)第59頁，臺灣桃園地方法院94年度重訴
    字第26號卷(二)第4 頁）證述之情節大致相符；並有共犯甲○○所攜帶藏放於前開行李箱內以髮膠罐包覆之白色粉末三罐
    扣案可供佐證；該白色粉末經送鑑定結果，均含第一級毒品
    海洛因成分，合計淨重2090.76公克，純度76.07％，純質淨
    重1590.44 公克，包裝重（髮膠罐與黏著於罐內之薄膜之重
    量）265.09公克，有法務部調查局92年9 月17日調科壹字第
    080006822號鑑定通知書（偵字第13394卷(一)第76頁）在卷為
    憑；復有臺北關稅局扣押貨物、運輸工具收據及搜索筆錄；
    行李托運單；丙○○、丁○○旅客入出境記錄；甲○○行動
    電話單向通話明細表；丁○○入出境記錄、入出國證明書；
    泰航92年8 月18日TG-632班機艙單影本、泰航臺北分公司95
    年1 月20日泰航字第095018號函各一份；法務部調查局95年
    2 月7 日調科壹字第09500049670 號函及所附扣案毒品及髮
    膠罐之照片二張；毒品查獲時之照片四張；甲○○前開租住
    處及入境、出境錄影畫面翻拍照片八張；「羅先生」所有供
    （但非專供）方便攜帶、藏放海洛因之行李箱一個、供（但
    非專供）外包裝、掩飾運輸海洛因之髮膠三罐扣案足憑。又
    依毒品查獲時之照片顯示（偵字第13394 號卷(一)第17頁），
    三個髮膠罐內各置放有扣案海洛因粉末，海洛因粉末上另以
    薄膜黏著於髮膠罐內覆蓋於毒品上，再於薄膜上置放藍色圓
    形墊子各一個（計三個）後，復於墊子上各放入一層髮膠在
    罐子最上層後再蓋上罐蓋資為掩飾甚明，故此部分事實已堪
    認定。
  (二)本件由何人，於何時、地，如何委請戊○○介紹甲○○前往
    泰國；又係由何人，於何時、地，如何委請楊超傑，於何時
    、地，將機票、護照及三萬五千元交付甲○○；又係由何人
    ，於何時、何地，如何委請楊超傑陪同甲○○前往中正機場
    辦理出境手續；及甲○○所稱其飛抵泰國後前來接機，其後
    並在泰國交付其上開內藏毒品之行李箱之「羅先生」又係為
    何人等情，茲分述如后：
  1.證人戊○○於96年2 月2 日檢察官偵訊時證述：「（是誰跟
    妳說要找人去泰國？）丙○○，他跟我說他有1 個朋友叫小
    林，要找女孩子去伴遊三天二夜，希望我幫她找人，我之前
    在酒店工作，認識一些同事，所以我就找甲○○，甲○○就
    答應了，我跟甲○○說對方開的價錢，三天二夜七萬元，後
    來我就把甲○○的電話留給丙○○，請他們自己去聯絡，在
    甲○○出國前我有跟甲○○約碰面，跟她拿護照交給丙○○
    去辦簽證，這是我最後一次跟甲○○碰面，後來甲○○回國
    前在香港有打電話給我，她說在泰國的那位先生有託她帶東
    西回來，原本有人會去接機，但她男友會去接機，所以她請
    我去問如何把東西（交給）原來接機的人，我就幫她打電話
    給丙○○，丙○○說他會跟甲○○聯絡，....。」等語（臺
    灣桃園地方法院檢察署96年度偵字第856 號卷（下稱偵字第
    856 號卷）第90至91頁）。繼於97年7 月9 日原審審理時證
    述：丙○○是我以前高中同學，甲○○是我以前酒店的同事
    ；在92年8 月間有介紹甲○○前往泰國，是因為丙○○託我
    找可以伴遊的女生，我知道甲○○可以，所以我就找她；丙○○跟我說要陪臺灣的生意人去泰國三天二夜，價碼是七萬
    元，住宿、旅費、機票等都由對方出；甲○○同意之後，我
    把甲○○的電話留給丙○○，讓他們自己聯絡；在甲○○出
    國前，我曾經跟她碰過面，因為丙○○叫我去跟她拿護照，
    說要幫甲○○辦機票，我拿到甲○○護照後交給丙○○；後
    來甲○○要回臺灣前在香港機場打電話給我，甲○○說在泰
    國的人請她帶東西回來，拿給要去接機的人。因甲○○不知
    道誰要來接機，所以請我聯絡丙○○，因為她的七萬元去之
    前拿到一半，回國後可以拿到另一半，所以甲○○的意思是
    叫我去聯絡丙○○確認誰來接機並且拿尾款，我有跟丙○○
    聯絡，他說知道了；另外，在丙○○家中有看過丁○○，丙○○說這是他朋友剛從泰國回來，但我沒有跟丁○○講到話
    等語（原審卷第79至83頁）。證人戊○○另於本院另案審理
    共犯被告甲○○案件中，證稱：是高中同學丙○○委託我，
    介紹人至泰國伴遊，丙○○說是一位叫「小林」的泰國朋友
    要找小姐伴遊，我沒有見過「小林」；97年2 月丁○○被抓
    到時我有出庭，當面看到丁○○，之前我和丙○○在一起時
    ，有在他家看過丁○○一次，丙○○介紹丁○○是剛從泰國
    回來的朋友，因為當時他有留鬍子，我以為他是「小林」，
    所以之前筆錄才說看過「小林」，是在開庭時我聽丁○○的
    陳述，才知道他不是「小林」，事實上我沒有見過「小林」
    。我都是和丙○○聯絡，沒有直接跟「小林」聯絡。在警詢
    中所提與0000000000號電話聯絡，該門號係丙○○在使用，
    我沒辦法證實丙○○是不是「小林」，我不知道甲○○到泰
    國的護照和簽證何人代辦，但是由我將向甲○○收取之資料
    交給丙○○處理。丁○○的身高大約有178 公分，甲○○於
    92年8 月18日從泰國回臺灣過境香港時，有打電話請我聯絡
    「小林」，我聯絡的是丙○○，他說會轉告「小林」；0000
    000000號電話是丙○○的，印象中撥打該電話時，沒有其他
    人接聽過等語，亦經本院依職權調閱共犯被告甲○○95年度
    上重訴字第48號卷核閱屬實（本院另案95年度上重訴字第48
    號卷第176 至178 頁）。證人甲○○則於95年度上重訴字第
    48號案件審理時供述：戊○○介紹我伴遊時，有給我一個電
    話號碼0000000000號，我打電話去問對方如何稱呼，他自稱
    「小林」，之後跟對方聯絡都是用這個電話，他都說是「小
    林」，但我沒見過他；我在泰國伴遊的對象自稱「姓羅」。
    92 年8月18日我從香港打電話給戊○○，請她聯絡「小林」
    ，因為之前「小林」有說會請人送我到機場，再請人接我回
    臺北，我跟戊○○說我男朋友會來接我，請戊○○聯絡「小
    林」不用派人來接我，出國時送我去機場的是楊超傑，我不
    曉得是誰要來接機，「小林」有說會請一位小弟來接我，我
    不知道是哪一位小弟，我想傳達給戊○○的是羅姓客人託我
    帶回來的東西，等我和男朋友出差回來後再交給「小林」，
    等於是晚一點再交給他行不行的意思。在香港轉機的過程中
    ，我沒有等到「小林」的電話，因為之前我有打電話給「小
    林」，但打不通，所以才請戊○○轉告「小林」，我到臺灣
    一下飛機就收到「小林」的短訊，內容是說他因為公司要開
    會，等一下無法接聽電話，但還是有人會來接我，請我放心
    等語（本院另案95年度上重訴字第48號卷第178 頁背面）。
    而證人丁○○則於警詢時供稱：92年8 月，林俊嘉以電話找
    我，要付給我十五萬元找一個女孩到泰國去帶違禁品，我問
    他是什麼，他沒告訴我，只說見面再說，我就把這個消息傳
    給丙○○，丙○○找到甲○○，林俊嘉透過我付五萬元給丙○○，幫甲○○買機票。我也隨後搭機到泰國，談清楚，跟
    著甲○○搭同一班機回臺，看是否順利通關，我看到甲○○
    被海關攔下來，就自行出關打電話告訴林俊嘉等語（偵字第
    856 號卷第8 頁）。而丁○○上開警詢筆錄光碟，亦據本院
    會同辯護人勘驗，勘驗結果與上揭丁○○陳述有關之內容：
    「警：請你…請你從頭敘述一下這個…怎樣安排甲○○出國
          ，以及這些所有的事情。最好時間、地點、人，什麼
          都講清楚。
    （打字聲、飛機聲～）
      羅：從哪裡開始說？
      警：從怎麼知道這個訊息？怎麼知道有這個事情？
      羅：喔！就是…有我認識的一個人…林俊嘉，然後他是…
          委託我去找…找一個女孩子，他是…說要帶違禁品，
          那…。
      警：他是電話找你？
      羅：對。
      警：你用的電話幾號？你知道嗎？
      羅：我真的忘了，太久了。
    （打字聲、其他員警談話聲～）
      羅：我問他是什麼，他都沒告訴我，說見面再說。
      警：時間呢？大概是什麼時候？
      羅：嗯～應該是…92年8 月左右的時候，正確日期我不記
          得了。
      警：跟你講什麼條件嗎？
      羅：條件就是…他會…付…付給我15萬元。
      警：台幣嘛？
      羅：是。
    （打字聲、其他員警談話聲～）
      羅：然後…後來，我就把這個訊息傳達給丙○○，然後由
          丙○○去找…找這個女孩子。那丙○○找到之後，他
          就…。
      警：丙○○就找到甲○○？
      羅：ㄟ～是！之後，丙○○就…跟我要求要先付給他…哦
          …五萬元。於是我就去找林俊嘉，拿了五萬元給丙○○。
      警：嗯！
      羅：然後，甲○○就到了泰國去。
      警：那機票是不是丙○○買？
      羅：嗯！
      警：你有沒有出錢？
      羅：沒有，都…都沒有。
      警：送機也沒有？你也沒有就對了？
      羅：沒有。
      警：那你呢？甲○○到泰國，一個人去？
      羅：是。
      警：那你呢？你是…隨後就陪她去還是怎樣？你隨後去泰
          國是要幹嘛？
      羅：林俊嘉叫我去的。
      警：林俊嘉叫你去的？
      羅：因為他要說…因為他要跟我談說那個…違禁品的事。
      警：那回來的時候是不是叫你拿？
      羅：啊？
      警：回來的時候有沒有叫你拿？
      羅：沒有。
      警：沒有叫你拿？那有沒有叫另外什麼人拿？
      羅：這個…我就…不知道他叫誰來拿，他沒有叫我去拿。
      警：你是要去跟他拿錢嗎？還是怎樣？
      羅：嗯？
      警：你是要去跟他拿錢，是不是？
      羅：林俊嘉？
      警：對。
      羅：說去泰國嗎？
      警：對啊。
      羅：沒有…他叫我去談事情。
      警：那你這次去泰國，就是要跟他談…要談談什麼事？
      羅：他說那個到底是什麼東西，違禁品裡面有。
      警：那這些東西是誰放到…放給吳…甲○○的？
      羅：我不知道。
      警：你不知道。那你要去跟他談什麼事？東西也不是你交
          給…也不用你交給甲○○？那…錢也沒有拿。然後，
          回來也不用你  拿東西，去這一趟泰國就白去啦！
      羅：沒有，他就叫我看她回來。
      警：你跟她（指甲○○）是搭同一班機回來？
      羅：是。
      警：你跟她…看著她回來的目的是什麼？
      羅：是…應該說看她有沒有被檢…被海關檢查。
      警：看她有沒有順利過關就對了？
      羅：對。
      警：結果你看到的是什麼？
      羅：看到她被海關攔下。
      警：然後？
      羅：然後我就出關。
      警：出關有打給林俊嘉嗎？
      羅：有。」互核丁○○警詢筆錄紀錄內容，與本院會同辯
    護人勘驗之警詢錄音光碟內容要旨大致相符，且上開警詢內
    容係丁○○經過深思熟慮後，於第二次警詢筆錄時主動向員
    警表示願意據實交待陳述，甲○○前往泰國運輸毒品海洛因
    入境之全部經過，且核與證人戊○○、甲○○等人所經歷或
    參經過若符合節，其警詢陳述具有特別可信性，並為證明被
    告犯罪事實存否所必要，並酌以丁○○現經臺灣桃園地方法
    院發布通緝中（有丁○○之本院前案紀錄表在卷足按，本院
    卷第125 頁），是其警詢筆錄得為證據。是依上開各證人之
    陳述相互勾稽，甲○○係與「丙○○」以電話聯繫，而丙○○為掩人耳目，且本案之策畫人為林俊嘉，故對外即以「小
    林」自居。至戊○○之前證稱係酒店客人「小林」請其尋覓
    伴遊小姐之供述，顯係因其與丙○○為高中同學，為掩飾其
    間關係，且因甲○○在警詢中均供稱與「小林」聯絡，始循
    其陳述為之，故本案與甲○○聯絡之「小林」即為丙○○，
    堪予認定。
  2.本院在徵得被告同意並經辯護人與被告討論後，辯護人同意
    並聲請將被告送請內政部警政署刑事警察局測謊鑑定結果，
    被告對於「問：吳女（甲○○）出國前，有沒有任何人告知
    你運毒之事？（被告答：）沒有」「問：吳女（甲○○）出
    國前，你是否知道運毒之事？（被告答：）不知道」「問：
    本件運毒案，你有沒有收過任何好處？（被告答：）沒有」
    等問題，經測試結果：呈不實反應；另以緊張高點法測試受
    測人丙○○，當問及測試問題「有關本案『小林』究竟是何
    人？」，經測試結果圖譜反應在「你自己。」，研判受測人
    丙○○應是本案自稱『小林』之人等情，有該局98年10月27
    日刑鑑字第0980149997號鑑定書乙份在卷（本院98年度上訴
    字第215 號卷第59頁以下），益徵被告係自稱「小林」之人
    ，至為灼然。被告雖又辯稱：其有心律不整問題，並提出三
    軍總醫院附設民眾診療服務處診斷證明書為據，且測謊圖並
    未有伊蓋指印，伊懷疑該圖示並非其當時測謊之圖示，認測
    謊結論不可採云云，然查就被告所提心律不整是否會影響測
    謊結果乙節，業據內政部警政署刑事警察局函覆本院：「本
    案受測人丙○○於98年10月22日接受儀器測試前，曾提及患
    有心律不整及顏面神經失調等病歷，其他身體狀況根據郭員
    於測試前自述「OK」，經測謊人員於測試前會談評估並於測
    試前先以熟悉測試法【The Acquaintance Test（ACT）】檢
    測受測人郭員之生理圖譜反應情形，評估郭員於受測時之身
    心及意識狀態皆屬正常，且依郭員之心脈圖譜，可知其生理
    反應並未受到渠所稱之心律不整所影響。本案測試係使用區
    域比對法測試技術，郭員之測試圖譜有足夠之特徵可供研判
    ，依測謊理論，郭員所稱之心律不整及顏面神經失調等現象
    不會影響測試結果。」等情，亦有該局98年11月11日刑鑑字
    第0980154003號函在卷足憑（本院98年度上訴字第215 號卷
    第67頁）。依上開說明，內政部警政署刑事警察局係實際施
    測本案之機關，其就個案之影響程度已作具體之研判，認被
    告所自述之疾病於本案受測時不影響判讀結果，本院綜合上
    情，認刑事警察局之鑑定報告仍有相當之證據力。另被告復
    辯稱：伊在內政部警政署刑事警察局接受測謊時，每張圖表
    上均有蓋指印，但該局函覆法院之圖表並未有伊之指印，伊
    懷疑該圖表非伊測謊圖表云云，惟查，該測謊圖表每張均有
    列記該案委託測試機關、案由、測謊時間、問題、測謊方法
    、測謊壓力區等，有各該圖表均標記「高等法院＝＝丙○○
    毒品案＝＝丙○○Examiner Chart Subject: Date:2009/10
    /22 View Size: Normal Time Start: End: Duration:Cuff
    Pressure Start: End:spot＝＝」等內容，且該等圖表均係
    電腦列印之圖表，並蓋有騎縫章，並有該等測謊圖表在卷可
    憑（本院98年度上訴字第215 號卷第62頁以下），復酌以，
    本件測謊人員徐國超與被告並無仇怨，亦無抽換該測謊圖表
    之必要，是自無誤植之可能，被告所稱顯屬無稽。
  3.辯護人復辯稱：測謊過程中有電話聲響起被告受到驚嚇，可
    能影響測謊結果；且測謊鑑定人徐國超於實施前並未告知被
    告受施測時需靜止不動，顯然該測謊程序有嚴重瑕疵，故刑
    事警察局上開測謊鑑定書無證據能力云云，惟查，辯護人要
    求將被告送往內政部警政署刑事警察局測謊，並表示對策謊
    結果之證據能力不爭執等情，已據辯護人於本院準備程序時
    陳述明確（本院98年度上訴字第215 號卷第34頁正、反面）
    ，合先敘明。再者，測謊鑑定，係依一般人在說謊時，會產
    生遲疑、緊張、恐懼、不安等心理波動現象，乃以科學方法
    ，由鑑定人利用測謊儀器，將受測者之上開情緒波動反應情
    形加以紀錄，用以分析判斷受測者之供述是否違反其內心之
    真意而屬虛偽不實。故測謊鑑定，倘鑑定人具備專業之知識
    技能，復基於保障緘默權而事先獲得受測者之同意，所使用
    之測謊儀器及其測試之問題與方法又具專業可靠性時，該測
    謊結果，如就有利之供述，經鑑定人分析判斷有不實之情緒
    波動反應，依補強性法則，雖不得作為有罪判決之唯一證據
    ，但非無證據能力（最高法院88年度臺上字第2936號判決意
    旨參照）。本案內政部警政署刑事警察局以熟悉測試法、區
    域比對法、緊張高點法，就上揭問題被告對施以測謊等情，
    有前引該局鑑定書乙紙在卷可按。上開鑑定，除經本院於準
    備程序時徵得被告同意測謊外，本院亦依被告選任辯護人之
    建議，以刑事警察局為測謊單位，而該局於98年10月22日對
    被告施測前，本院即已於98年7 月28日將該受測之時間、地
    點及受測人測前應有充足之睡眠、勿飲用酒精類飲料等情，
    以鑑定通知函乙份送達被告，被告顯已有充分之時間，維持
    身、心處於正常之狀態，而被告受測時，測前睡眠分別為10
    小時、24小時內均無飲酒；當時身體狀況均「OK」（正常）
    等情，亦有前引鑑定書所附被告親自填寫、簽名之測謊儀器
    測試具結書在卷（本院98年度上訴字第215 號卷第62頁）。
    參以刑事警察局鑑定時所使用之測謊儀器及其測試之問題及
    方法，具有專業可靠性，本院斟酌全案卷證，認前開鑑定報
    告依補強性法則，自得採為對被告不利之認定，辯護人所稱
    容有誤會。
  4.證人楊超傑在本院95年度上重訴字第48號被告甲○○案件，
    於94年3 月17日檢察官偵訊時證述：是丁○○於92年8 月間
    某日，以約一、二千元之代價，請我將一個信封袋送至甲○○住處樓下轉交該處某管理員；後來我有與丁○○及另一名
    我不認識之丁○○友人，一同送甲○○去機場，我們到甲○○家時，是丁○○用他的電話打電話給甲○○，由我跟甲○○說是「小林」來接甲○○，我們送甲○○到機場後，丁○○與其友人留在車上，我陪甲○○進入機場辦理出境手續等
    語（臺灣桃園地方法院檢察署93年度偵字第17397 號卷第54
    至56頁）；於同案95年5 月9 日第一審審理時證述：丁○○
    於92年間在臺北市○○○路某碳烤店內，以二千元之代價，
    委託我將一個信封袋，送到甲○○位於臺北市○○○路○段
    59巷21號住處，轉交甲○○，後來我將該信封袋交該址管理
    員轉交甲○○；之後某日早上，丁○○又約我在臺北市○○
    路、新生南路口見面，並以二千元之代價，委請我一同送甲○○去中正機場，並請我幫甲○○辦理出境手續，當時是丁○○開車來接我，但後來有一個人在該處上車開車，丁○○
    就換坐在副駕駛座，當時丁○○先叫我以其手機打電話給甲○○稱林先生來接甲○○，叫甲○○起床準備，到達甲○○
    住處後，丁○○又以其手機撥甲○○電話，然後由我以該電
    話叫甲○○下樓，車抵中正機場後，是我陪甲○○進入中正
    機場，我幫被告辦理出境手續，我出機場後，搭來車與丁○○、該司機一同離去等語（同案第一審臺灣桃園地方法院94
    年度重訴字第26號卷(二)第65至83頁），顯見丁○○確有涉入
    本案。又證人楊超傑與丙○○、丁○○均為金華國中之同學
    ，丙○○更與楊超傑為鄰居關係，業據證人楊超傑證述在卷
    （本院另案95年度上重訴字第48號卷第226 頁背面），並有
    金華國中95年12月28日北市金教字第09530474700 號函可證
    （本院另案95年度上重訴字第48號卷卷第129 頁），而證人
    楊超傑既證稱：不認識與之同往中正機場之人等情，則該人
    顯非「丙○○」。而本案係由林俊嘉主謀，且由丁○○與該
    人同坐前座，顯見其有相當交情，且以電話通知甲○○時，
    亦稱係林先生來接人等情以觀，該人應係林俊嘉，亦堪予認
    定。又前開丙○○（即自稱「小林」）、丁○○及被告所稱
    在泰國接機並交付毒品之之「羅先生」，是否為同一人，抑
    或是不同之人乙節，證人戊○○固於另案檢察官訊問及第一
    審審理時均證稱：是一個姓林的綽號「小林」之人客人，請
    我幫忙介紹被告前往泰國等語；更於另案第一審審理時經提
    示「丁○○」口卡供其辨認時證稱：照片上之丁○○，即是
    之前曾與「小林」一同去我服務酒店喝酒的人等語，但證人
    戊○○於本院審理中澄清：電話是丙○○在使用，「小林」
    與丁○○非同一人。另甲○○在其為被告之案件中，於93年
    7 月5 日檢察官偵訊時亦陳述：我到泰國後，有打電話給姓
    林的（按即丙○○），姓林的就把姓羅的電話給我，我再打
    電話給姓羅的，姓羅的就來接我等語（臺灣桃園地方法院92
    年度偵字第13394 號卷(二)第37頁）；復觀之，證人楊超傑雖
    於同上案件第一審審理時證稱：我幫甲○○辦理出境手續後
    ，就搭來車與丁○○、司機（按即林俊嘉）一同離去等語。
    然依丁○○入出境資料顯示，丁○○係於同日即92年8 月16
    日，搭乘泰航TG-635號班機出境，並於92年8 月18日與甲○○一同搭乘泰航TG-632號班機入境；而丁○○出境時所搭TG
    -635號班機，係於韓國漢城（仁川）機場17時30分起飛，19
    時抵達中正機場，20時10分再度起飛，於22時55分抵達泰國
    曼谷機場等情，亦有泰航臺北分公司95年1 月20日泰航字第
    095018號函乙份在卷；而丁○○入境搭乘TG-632號班機時，
    丁○○係坐於該班機12Ｄ之位置，甲○○則坐於該班機14Ａ
    之位置，此亦有泰航94年1 月10日泰航94字第005014號函附
    TG-632班機艙單影本乙紙在卷（偵字第17397 號卷第33至35
    頁）。是丁○○確有於甲○○出境前往泰國之同日，即92年
    8 月16日20時10分許，搭乘TG-635號班機出境，並於同日22
    時55分許抵達泰國曼谷機場甚明。則依甲○○之供述，斯時
    其早已偕同「羅先生」離開機場；再者，依甲○○在警詢所
    稱：「羅先生」是臺灣人，62年次，約158 公分；於偵查中
    亦稱：泰國「羅先生」約162 公分，有一點胖；「羅先生」
    約160 公分，比我矮等語（偵字第13394號卷(一)第5、24、96
    頁）。而依丁○○通緝到案之資料顯示，其身高約180 公分
    ，顯與被告前開供述之體型不符。故依前揭各證人之陳述，
    及甲○○、丁○○所乘班機情形推斷，在泰國交付毒品予甲○○之「羅先生」，顯與「丁○○」為不同之人。而甲○○
    在之前94年1 月31日檢察官提示丁○○護照照片供其辨認時
    ，所陳述：我到達泰國後，是照片上之丁○○來接機，當時
    他只說他姓羅等語；於94年3 月25日檢察官再次提示丁○○
    護照照片時，甲○○陳述：我搭飛機到曼谷時打電話給姓羅
    的，姓羅的在那邊接我，丁○○的照片很像在泰國那個姓羅
    的等語（偵字第13394 號卷(二)第68至70頁），顯係因兩者均
    姓「羅」，以致誤認其兩人之身分，該陳述與卷內相關證據
    資料不符，自不予採信，是本案除「丁○○」外，另有一名
    「羅先生」共犯甚明。
  5.另證人楊超傑雖曾於本院95年度上重訴字第48號被告甲○○
    案件之第一審法院審理時證稱；我送信封袋給甲○○之時間
    ，大約是送甲○○去機場前一、二個星期前左右云云。然此
    部分之時間，迭經甲○○於檢察官偵訊及第一審審理時供稱
    ：92年8 月15日楊超傑送信封袋給我，翌日，楊超傑接我去
    機場等語。並經另案第一審法院勘驗扣案ＶＣＤ結果：92年
    8 月15日一個光頭男子身穿紅色上衣（經甲○○指認該男子
    為楊超傑），手持一個已經開啟的信封，至甲○○臺北市○○○路○段59巷21號6樓之5租住處樓下，將手上信封交大樓
    警衛後轉交甲○○（信封內裝有何物由於播放過程中無法辨
    識，係經甲○○指稱該信封內有三萬五千元、護照、機票）
    ；92年8 月16日上開光頭男子（經甲○○指認為楊超傑）在
    中正機場為甲○○辦理出境手續，辦理過程中錄影畫面並無
    甲○○出現（甲○○指稱當時人在樓下吃早餐等楊超傑為甲○○辦理出境手續）等情屬實（臺灣桃園地方法院94年度重
    訴字第26號卷(一)第53頁）。是楊超傑係於92年8 月15日將前
    開信封袋轉交甲○○，並於翌日即92年8 月16日陪同甲○○
    前往中正機場並為甲○○辦理出境手續無誤，證人楊超傑此
    部分之證述顯與卷內證據資料不符，亦難以採信。又證人戊○○於94年3 月10日檢察官提示丁○○護照申請書照片時證
    述：如果此人有留鬍子的話，就是那個「小林」云云。然如
    前所述，「小林」與丁○○顯非同一人，對此戊○○亦於本
    院另案95年度重訴字第48號案件審理中更正此部分陳述，故
    其前此部分所陳，亦與事實不符而難採信。又甲○○雖於94
    年1 月31日檢察官偵訊時陳述：我確定丁○○不是陪我去中
    正機場的其中一人云云。然此部分，迭經證人楊超傑證述係
    其與丁○○及另一名男子，一同開車送被告前往中正機場等
    情，而證人楊超傑與丁○○係臺北市金華國中同學關係，業
    如前述，又先後兩次當面受丁○○委託為上開行為，亦為甲○○所是認，是楊超傑應不至於誤認丁○○其人；反觀甲○○於審理時自承其搭車前往機場時，除與楊超傑接觸、交談
    外，並未與坐在該車前座之兩人接觸、交談，而證人楊超傑
    於原審審理時亦證稱：丁○○上車後即開始睡覺，並未與甲○○接觸、交談等情，是若甲○○真未與坐在該車前座之兩
    人接觸、交談，又何以能確認其中一人並非丁○○，故甲○○所陳：我確定丁○○不是陪我去機場的其中一人云云，亦
    與卷內相關證據不符，自難憑採。
  6.另證人戊○○於本院另案95年度上重訴字第48號被告甲○○
    案件，於檢察官偵訊時證稱：我有用門號0000000000號行動
    電話，與「小林」所持用門號為0000000000行動電話聯絡等
    語；於另案第一審原審審理時則證稱：我有持用門號000000
    0000號行動電話，與「小林」持用之門號0000000000號行動
    電話通話聯絡，該0000000000號行動電話，是「小林」拿給
    我的，錢打完後，我就沒再使用了等語（臺灣桃園地方法院
    94年度重訴字第26號卷卷(二)第16至17頁）。而依臺灣桃園地
    方法院檢察署92年度聲監字第195 號卷內所附通聯紀錄顯示
    ，該0000000000號行動電話之申請人為「陳恆洲」；000000
    0000號行動電話之申請人為「江書綺」，是檢察官於該案第
    一審據此分別聲請傳喚證人陳恆洲、江書綺到庭作證。然經
    原審合法傳喚陳恆洲、江書綺後，陳恆洲未到庭，而江書綺
    於95年4 月11日第一審審理時則證述：我沒有申請00000000
    00號行動電話，也沒有這支電話，我從事補教工作，不清楚
    是否遺失身分證影本，我不認識綽號「小林」之男子，不認
    識被告，不認識戊○○，我也沒有安排過女子到泰國伴遊等
    語（臺灣桃園地方法院94年度重訴字第26號卷(二)第27頁）；
    並於本案原審於97年7 月9 日審理時證述：我不認識也沒見
    過在庭的被告（丙○○），我是就讀醒吾技術學院企管科二
    專的同學，因畢業很久了不記得是否有黃玉惠這個同學等語
    （原審卷(二)第90頁）。再依前述，丙○○係以「小林」名義
    與甲○○聯繫，過程中「小林」從未以真名相示，而本件丙○○（「小林」）所從事者，係私運毒品之犯罪行為，通常
    參與此種犯罪之人，均會避免遭查緝，而以人頭之方式申請
    電話門號使用，該門號申請人常非實際之持用人，是江書綺
    、陳恆洲應係遭人冒名申請該門號甚明。又被告與戊○○於
    92年8 月18日自泰國運輸毒品回臺當日確實有以電話聯繫，
    業經證人戊○○證述明確，已如上述，而觀諸戊○○當時所
    使用之門號為0000000000號行動電話與上揭門號為00000000
    00號行動電話之通聯記錄，該二次行動電話自該日下午1 時
    7 分起至下午3 時40分止有密切通聯記錄，有上揭二行動電
    話之通聯紀錄附卷可稽（見偵字第856 號卷第33至48頁）。
    且92年8 月18號當日門號為0000000000號行動電話發話地為
    臺北市大安區○○○路○段125 號6 樓，有通聯記錄一份可
    資佐證（臺灣桃園地方法院檢察署96年度偵字第856 號卷第
    47頁），而被告位於臺北市中正區○○○路○段132 巷6 弄
    4 號之居所地甚為靠近，被告係號碼為0000000000號行動電
    話之持用人應堪認定，是被告所辯委無足採。
  (三)被告及其辯護人雖聲請本院再行傳喚證人戊○○、甲○○、
    林俊嘉到庭作證，惟查證人戊○○於原審及另案被告甲○○
    案件多次到庭作證，且事證已明，核無必要。另證人甲○○
    、林俊嘉分別經通緝在案，去向不明有渠二人前案紀錄表在
    卷足按，而本案事證明確，本院認無必要再傳喚該等證人。
    綜上所述，被告以上所辯各節核屬事後圖卸之詞，不足為其
    有利之認定。本案事證明確，被告犯行洵堪認定，應予依法
    論科。
二、查被告行為後，刑法部分條文業於94年2 月2 日經總統以華
    總一義字第09400014901 號令修正公布，並自95年7 月1 日
    起生效施行（下稱現行刑法）；復參酌最高法院95年5 月23
    日第八次刑事庭會議決議意旨，現行刑法第2 條第1 項之規
    定，係規範行為後法律變更所生新舊法律比較適用之準據法
    ，於現行刑法施行後，應適用現行刑法第2 條第1 項之規定
    ，為「從舊從輕」之比較；又比較時應就罪刑有關之共犯、
    未遂犯、想像競合犯、牽連犯、連續犯、結合犯，以及累犯
    加重、自首減輕暨其他法定加減原因（如身分加減）與加減
    例等一切情形，綜其全部罪刑之結果而為比較。次查：
  (一)修正前刑法第28規定「二人以上共同實施犯罪之行為者，皆
    為正犯」，修正後刑法第28條則規定「二人以上共同實行犯
    罪之行為者，皆為正犯」，揆諸本條之修正理由係為釐清陰
    謀共同正犯、預備共同正犯是否合乎正犯之要件，而限縮共
    同正犯之範圍，故比較修正前後之規定，以修正後之刑法第
    28條有利於被告。
  (二)毒品危害防制條例於98年5 月20日修正公布，現已生效，修
    正前毒品危害防制條例第4 條第1 項規定「製造、運輸、販
    賣第一級毒品者，處死刑或無期徒刑；處無期徒刑者，得併
    科新臺幣一千萬元以下罰金」，修正後同條例第4 條第1 項
    則規定「製造、運輸、販賣第一級毒品者處死刑或無期徒刑
    ；處無期徒刑者，得併科新臺幣二千萬元。」經比較新舊法
    結果，修正前第4 條第1 項規定較有利於被告。另本件被告
    行為時所涉上開條項及懲治走私條例第2 條第1 項之私運管
    制物品罪，其法定刑有「得併科新臺幣三百萬元以下罰金」
    之罰金刑規定，而修正前刑法第33條第5 款規定「罰金：一
    元以上。」修正後刑法第33條第5 款則規定「罰金：新臺幣
    一千元以上，以百元計算之。」自以修正前之規定較有利於
    被告。
  (三)修正前刑法第65規定「無期徒刑不得加重；無期徒刑減輕者
    ，為七年以上有期徒刑。」修正後刑法第65規定為「無期徒
    刑不得加重；無期徒刑減輕者，為二十年以下十五年以上有
    期徒刑。」經比較修正前、後之規定，以修正前之規定有利
    於被告。
  (四)綜上，在適用刑法修正條文時，互有利與不利之情形，經整
    體綜合比較全部罪刑之結果，以95年7 月1 日生效施行前之
    刑法規定，較有利於被告，依現行刑法第2 條第1 項前段規
    定，自應適用被告行為時之法律即修正前之刑法規定。
  (五)至刑法第55條「想像競合犯」之規定，修正後增列「但不得
    科以較輕罪名所定最輕本刑以下之刑」之但書規定，為法理
    之明文化，非屬法律之變更（同上決議參照）。另刑法第59
    條酌減其刑之規定之文字，由「犯罪之情狀可憫恕，得酌量
    減輕其刑。」修正為「犯罪之情狀顯可憫恕，認科以最低度
    刑仍嫌過重者，得酌量減輕其刑。」，亦僅係參酌實務對該
    條要件之見解，將其適用條件予以明文化，惟其實質效果並
    無不同，對本件被告而言，亦無有利、不利之問題（同上決
    議參照），自應逕適用修正後新法。
三、查海洛因係毒品危害防制條例第2 條第2 項第1 款所稱之第
    一級毒品，並為行政院依據懲治走私條例第2 條第3 項（於
    95年5 月30日修正，原第4 項移至第3 項）授權公告之「懲
    治走私條例公告管制物品項目及其數額」，其中甲項管制進
    出口物品第4 款所列之毒品，不得運輸，亦不得私運進口。
    被告與其他共犯將本件含第一級毒品海洛因之白色粉末自泰
    國私運進入我國國境，核其所為係犯修正前毒品危害防制條
    例第4 條第1 項之運輸第一級毒品罪及懲治走私條例第2 條
    第1 項之私運管制物品進口罪（95年5 月30日修正時，係刪
    除第2 項常業犯之規定，第1 項部分並未修正），其持有海
    洛因之低度行為應為其運輸之高度行為所吸收，不另論罪。
    被告就上揭私運管制進口之第一級毒品海洛因犯行，係由林
    俊嘉主導，由丁○○邀丙○○（即「小林」）指使被告尋覓
    運毒之共犯甲○○前往泰國運輸該海洛因入境，並約定代價
    七萬元並事先先給付一半酬勞三萬五千元予甲○○，繼由被
    告為甲○○辦理前往泰國之簽證並購買機票，再由丁○○利
    用不知情之楊超傑將前往泰國之機票、護照及報酬三萬五千
    元轉交甲○○，復由丁○○再次利用楊超傑一同送甲○○前
    往中正機場並為甲○○辦理出境手續，甲○○遂與丁○○先
    後搭機前往泰國，復於上開時、地，由在泰國接應且有共同
    犯意聯絡之「羅先生」，將內藏海洛因三包之髮膠裝入該行
    李箱後，共犯丁○○與甲○○二人一同於上開時、地，攜帶
    該海洛因搭乘班機共同實施私運管制進口之第一級毒品海洛
    因進入我國國境。被告就上揭私運管制進口之第一級毒品海
    洛因犯行，與林俊嘉、丁○○、甲○○、泰國之「羅先生」
    ，均有共同之犯意聯絡、行為分擔，為共同正犯。被告係共
    同以一個私運之行為，同時觸犯懲治走私條例第2 條第1 項
    之私運管制物品進口罪，及修正前毒品危害防制條例第4 條
    第1 項之運輸第一級毒品罪，應依刑法第55條想像競合犯之
    規定，從一重之運輸第一級毒品罪處斷。復查我國立法者有
    鑑於毒品氾濫，危害國人心靈、身體健康甚鉅，而在毒品危
    害防制條例第4 條第1 項規定中，對運輸第一級毒品罪科處
    法定本刑為死刑或無期徒刑之重刑，然運輸毒品在現實上有
    首謀、附從甚至交通之別，運輸之毒品亦有數量、重量、純
    度之分，個案中甚至有犯罪動機、犯罪手段等差別，如不分
    案情，一律量處死刑或無期徒刑，幾無視作案情節以量處恰
    當刑期之轉圜空間，而與憲法上比例原則有違，被告丙○○
    於本案所擔任角色為尋覓前往泰國夾藏毒品海洛因之人選，
    及接受指示代辦、聯絡前往泰國事宜，依其分工角色僅屬受
    人支配，顯與基於首謀地位策劃以獲取暴利之人所涉犯罪情
    節較屬輕微，又運輸之毒品雖非少量，惟未流入市面前即為
    警查獲，雖被告涉入為本件犯行，以致觸犯本件最輕本刑為
    無期徒刑之罪，惟依其客觀犯行與主觀之惡性加以考量，即
    使宣告法定最低刑度之無期徒刑，猶嫌過重，尚有可憫恕之
    餘地，應依刑法第59條規定酌予減輕其刑。
四、原審調查後，認被告運輸毒品、走私毒品犯罪事證明確而予
    以論罪科刑，固非無見，惟查(一)原審判決事實欄認「羅姓」
    成年男子為本案共同正犯（原審判決書第2 頁第19行），然
    於理由欄並未論述該員為本件共同正犯之理由，致有事實與
    理由不符之違失；(二)原審判決理由欄貳一(一)證人即查獲本案
    之海關人員粘秀珠於本院94年度重訴字第26號一案審理時證
    詞及臺北關稅局扣押貨物、運輸工具收據及搜索筆錄為論據
    （原審判決書第5 頁第7 至10行），然未於審理期日提示各
    該證據調查、辯論，稍有疏漏。(三)毒品危害防制條例第19條
    第1 項固規定「犯第4 條至第9 條、第12條、第13條或第14
    條第1 項、第2 項之罪者，其供犯罪所用或因犯罪所得之財
    物，均沒收之，如全部或一部不能沒收時，追徵其價額或以
    其財產抵償之」。但共同正犯之犯罪所得為現款時，因係合
    併計算，且於全部或一部不能沒收時，以其財產抵償之，為
    避免執行時發生重複沒收、抵償之情形，故各共同正犯之間
    係採連帶沒收主義，於裁判時應諭知連帶沒收，不得就全體
    共同正犯之總所得，對各該共同正犯分別重複諭知沒收（最
    高法院95年度臺上字第6051號判決意旨參照）。原審判決就
    共犯甲○○犯罪所得三萬五千元未依上開判決意旨諭知共同
    正犯間連帶沒收（詳後述），稍嫌未妥。(四)被告行為後毒品
    危害防制條例第4 條第1 項之運輸第一級毒品罪，業經於98
    年5 月20日修正公布施行，修正後之法定罰金刑自新臺幣一
    千萬元以下，提高為新臺幣二千萬元以下，比較新舊法規定
    以舊法有利被告，原審未及比較。是被告上訴否認犯行，依
    前揭說明固無可採，惟原判決既有上開可議之處，自屬無可
    維持，應由本院撤銷原判決，改適用上開法條，並審酌被告
    甘受林俊嘉、丁○○、「羅先生」之指使，而參與尋覓人選
    甲○○共同私運第一級毒品來臺，雖尚未流入市面即為警查
    獲，然其私運數量合計淨重2090.76公克，純度76.07％，純
    質淨重1590.44公克， 如流入市面將加速毒品泛濫，並因而
    危害國人健康，所生損害及其素行等一切情狀，依前述刑法
    第59條酌減後量處有期徒刑八年，以資懲儆。
五、按沒收物之執行完畢與沒收物之不存在，並非一事，上開物
    品雖經另案於甲○○違反毒品危害防制條例案件之有罪判決
    中宣告沒收，但不能證明不存在，仍應宣告沒收之判決（最
    高法院98年度臺上字第7523號判決意旨參照）。又共同犯罪
    行為，應由共犯各負全部責任，凡必須沒收之物，於共犯之
    判決均應為沒收之諭知（最高法院88年度臺上字第7099號判
    決意旨參照）。查：
  (一)扣案第一級毒品海洛因三包（合計淨重2090.76公克， 純度
    70.07％，純質淨重1590.44公克，包裝重265.09公克），係
    被告等人共同私運入境而被當場查獲之第一級毒品，放置該
    海洛因之髮膠罐三個，經取出檢品（即該海洛因）後，仍會
    殘留少許海洛因粉末，不易完全清除，依「獲案毒品處理流
    程管制作業要點」規定，仍應由法務部調查局毒品庫保管等
    情， 亦有法務部調查局95年2 月7 日調科壹字第095000496
    70號函及所附檢品及髮膠罐包裝照片二張在卷足證，是就本
    件毒品與包裝之髮膠罐三個，均應依毒品危害防制條例第18
    條第1 項前段規定，諭知沒收併銷燬之。
  (二)扣案行李箱一個，係共犯「羅先生」在泰國所購得供（但非
    專供）方便攜帶、藏放上開海洛因所用，業如前述。該行李
    箱一個與藍色圓形墊子3個（該3個墊子未隨案移送），為共
    犯「羅先生」所有且係供（但非專供）本件私運海洛因所用
    之物，亦應依毒品危害防制條例第19條第1 項宣告沒收；因
    此部分沒收物已扣案，無全部或一部不能沒收之情形，勿庸
    依同條項後段諭知如全部或一部不能沒收時追徵其價額。至
    共犯林俊嘉經由丁○○透過被告丙○○（即「小林」）所交
    付予甲○○之三萬五千元，雖未扣案，惟係本件共犯主謀林
    俊嘉事先間接透過被告丙○○支付予甲○○實施本件運輸毒
    品之部分報酬三萬五千元，係共犯甲○○因運輸海洛因之犯
    罪所得，應依毒品危害防制條例第19條第1 項規定，併予宣
    告沒收，如全部或一部不能沒收時，以其財產抵償之。又共
    同正犯之犯罪所得為現款時，因係合併計算，且於全部或一
    部不能沒收時，以其財產抵償之，為避免執行時發生重複沒
    收、抵償之情形，故各共同正犯之間係採連帶沒收主義，惟
    本件關於運輸毒品部分，共犯甲○○本件運輸毒品之所得三
    萬五千元（另尾款三萬五千元，主謀林俊嘉尚未支付，此部
    分被告尚未有所得），應僅就實際所得三萬五千元部分宣告
    被告與甲○○、丁○○連帶沒收。
  (三)至未扣案其內ＳＩＭ卡門號為0000000000號之行動電話一支
    （含其內之ＳＩＭ卡），雖係共犯甲○○所有，且被告丙○○、共犯丁○○均曾撥打此手機與甲○○聯繫此行目的及接
    機事宜，然被告丙○○、共犯丁○○撥打此手機時，甲○○
    尚未著手其運輸毒品之犯行，且被告丙○○聯繫此行目的時
    ，共犯甲○○係處於被動地位以此手機接聽電話；而共犯甲○○與共犯丁○○之聯繫，亦僅止於接機事宜，且無證據證
    明被告丙○○、甲○○、丁○○有以此電話機聯繫運毒事宜
    ，參以渠等約定被告私運上開毒品入境後，被告丙○○即會
    前來接機，亦無約定需用此手機作為聯繫取貨之用，是此手
    機及其內ＳＩＭ卡尚難認係供本件犯罪所用之物，不予宣告
    沒收。另未扣案之其內ＳＩＭ卡門號為0000000000號行動電
    話一支，雖係共犯丙○○所持用，然申請人係「江書綺」名
    義；未扣案而由共犯丁○○所持用之行動電話一支，雖係共
    犯丁○○所持用，然門號不詳，均業如前述，是均無證據證
    明該二手機及其內ＳＩＭ卡係被告丙○○或共犯丁○○所有
    ，亦不予宣告沒收。
  (四)未扣案之泰國花生米五罐、手提包及內裝之衣、褲、化妝品
    ，雖係一併放入前開行李箱內，而其中泰國花生米五罐，係
    「羅先生」用以贈送他人，在未送交他人前，仍應為「羅先
    生」所有；手提包及內裝之衣、褲、化妝品，則係共犯甲○○所有，為甲○○於另案審理時陳明。然該泰國花生米五罐
    、手提包及內裝衣、褲、化妝品，與本件內藏毒品海洛因之
    髮膠罐，分別放於該行李箱內，並無互相掩飾、覆蓋之情形
    ，且該行李箱打開後，無需翻找即可以目視發現該藏有毒品
    之髮膠罐，業據共犯甲○○於另案審理時供明，核與證人粘
    秀珠於另案審理時證述相符，是該泰國花生米五罐、手提包
    及內裝之衣、褲、化妝品，均非供覆蓋、包覆、掩飾該藏有
    毒品之髮膠罐之用，均非供本件私運毒品犯罪所用之物，亦
    不予宣告沒收。
  (五)又鑑定時經取樣鑑驗耗用之毒品，因已不存在，自不得宣告
    沒收；另髮膠罐上層之髮膠，業於取出毒品過程中予以挖除
    清理而不存在，亦不得宣告沒收，均併予敘明。
據上論斷，應依刑事訴訟法第369 條第1 項前段、第364 條、第
299 條第1 項前段，懲治走私條例第2 條第1 項、第11條，毒品
危害防制條例第4 條第1 項(修正前)、第18條第1 項前段、第19
條第1 項，刑法第11條、第2 條第1 項前段、第28條(修正前)、
第55條、第65條第2 項(修正前)、第59條，判決如主文。
本案經檢察官陳明光到庭執行職務。
中    華    民    國    99    年    2     月     2    日
                  刑事第四庭  審判長法  官  陳筱珮
                                    法  官  陳玉雲
                                    法  官  邱滋杉
以上正本證明與原本無異。
如不服本判決，應於收受送達後10日內向本院提出上訴書狀，其
未敘述上訴之理由者，並得於提起上訴後10日內向本院補提理由
書狀（均須按他造當事人之人數附繕本）。
                                    書記官  劉貞達
中    華    民    國    99    年    2     月     5    日
附錄本案論罪科刑法條全文－－
毒品危害防制條例第4 條：
製造、運輸、販賣第一級毒品者，處死刑或無期徒刑；處無期徒
刑者，得併科新臺幣二千萬元以下罰金。
製造、運輸、販賣第二級毒品者，處無期徒刑或七年以上有期徒
刑，得併科新臺幣一千萬元以下罰金。
製造、運輸、販賣第三級毒品者，處五年以上有期徒刑，得併科
新臺幣七百萬元以下罰金。
製造、運輸、販賣第四級毒品者，處三年以上十年以下有期徒刑
，得併科新臺幣三百萬元以下罰金。
製造、運輸、販賣專供製造或施用毒品之器具者，處一年以上七
年以下有期徒刑，得併科新臺幣一百萬元以下罰金。
前五項之未遂犯罰之。
懲治走私條例第2 條：
私運管制物品進口、出口逾公告數額者，處七年以下有期徒刑，
得併科新臺幣三百萬元以下罰金。
前項之未遂犯罰之。
第一項所稱管制物品及其數額，由行政院公告之。


司法院資訊處製作；財團法人民間司法改革基金會備份。
